【裁判字號】    98,易,1107
【裁判日期】    980427
【裁判案由】    毒品危害防制條例
【裁判全文】
臺灣臺中地方法院刑事判決              98年度易字第1107號
公  訴  人  臺灣臺中地方法院檢察署檢察官
被      告  乙○○
                    （現因另案於臺灣臺中監獄執行中）
上列被告因違反毒品危害防制條例案件，經檢察官提起公訴（98
年度毒偵字第1043號），被告於準備程序中就被訴事實為有罪之
陳述，經告以簡式審判之旨，並聽取意見後，本院合議庭裁定由
受命法官獨任進行簡式審判程序，判決如下：
    主    文
乙○○施用第二級毒品，累犯，處有期徒刑陸月，如易科罰金，
以新臺幣壹仟元折算壹日。
    犯罪事實
一、乙○○前於民國91年間，因施用毒品案件，經本院裁定令入
    戒治處所施以強制戒治，於92年12月6日執行完畢釋放，刑
    罰部分，經本院以92年度易字第657號判處有期徒刑9月確定
    ；復因竊盜案件，經本院以92年度易字第76號判處有期徒刑
    9 月確定，上開2罪經定應執行刑為有期徒刑1年2月，於94
    年1月18日縮刑期滿執行完畢；復於94年間，因竊盜案件，
    經本院以94年度中簡字第1428號判處有期徒刑5月確定；復
    因施用毒品案件，經本院以94年度易字第2158號判處有期徒
    刑1年5月確定；另因竊盜案件，經本院以95年度易字第239
    號判處有期徒刑6月確定，後2案嗣經分別減為有期徒刑8月
    又15日、3月，應執行有期徒刑10月，並與上開竊盜案件之
    有期徒刑5月部分接續執行，於96年7月16日執行完畢。詎猶
    不知警惕，復基於施用第二級毒品之犯意，於97年12月29日
    下午3時50分許回溯96小時內之某時，在其位於臺中市○○
    路89號之租屋處，以將甲基安非他命置於玻璃球吸食器燃燒
    生煙吸取煙氣之方式，施用第二級毒品甲基安非他命1次。
    嗣於97年12月29日下午3時許，為警在臺中市○區○○○路
    與興進路查獲，經其同意採集其尿液送驗結果，呈安非他命
    、甲基安非他命陽性反應。
二、案經臺中市警察局第二分局報告臺灣臺中地方法院檢察署檢
    察官偵查起訴。
    理    由
一、訊據被告乙○○對其於前揭時、地施用第二級毒品甲基安非
    他命1次之犯罪事實坦承不諱，且被告為警查獲時，所採尿
    液中山醫學大學附設醫院檢驗科藥物檢測中心檢驗結果，呈
    安非他命、甲基安非他命陽性反應等情，有該藥物檢測中心
    出具之尿液檢驗報告1紙存卷可稽。而按行政院衛生署藥物
    食品檢驗局於81年2月8日81藥檢壹字第1156號函示：「甲基
    安非他命經口服投與後約百分之70於24小時內自尿中排出，
    約百分之90於96小時內自尿中排出，由於目前國內尿液中甲
    基安非他命之檢驗僅為鑑定其是否呈陽性反應尚未定其含量
    ，且甲基安非他命成分之檢出與其投與方式，投與量、個人
    體質、採尿時間與檢測儀器之精密度等諸多因素有關，因此
    僅憑尿液中呈安非他命陽性反應，並無法確實推算吸食時間
    距採集時間之長短，惟依上述資料推斷，最長可能不會超過
    4日」，顯見被告關於曾於上開時、地施用第二級毒品甲基
    安非他命1次之自白，應與事實相符。
二、按毒品危害防制條例於92年7月9日修正公布，自93年1月9日
    施行，其中第20條、第23條將施用毒品之刑事處遇程序，區
    分為「初犯」及「五年內再犯」、「五年後再犯」。依其立
    法理由之說明：「初犯」，經觀察、勒戒或強制戒治後，應
    為不起訴處分或不付審理之裁定；「五年內再犯」者，因其
    再犯率甚高，原實施之觀察、勒戒及強制戒治既已無法收其
    實效，爰依法追訴或裁定交付審理。至觀察、勒戒或強制戒
    治執行完畢釋放後，「五年後再犯」者，前所實施之觀察、
    勒戒或強制戒治已足以遮斷其施用毒品之毒癮，為期自新及
    協助其斷除毒癮，仍適用「初犯」規定，始應先經觀察、勒
    戒、強制戒治之程序。從而依該次修正後之規定，僅限於「
    初犯」及「五年後再犯」二種情形，應先經觀察、勒戒或強
    制戒治之程序，此乃該條例第10條之例外規定。倘被告於5
    年內已再犯施用毒品，經依法追訴處罰，縱其第3次（或第
    3次以上）再度施用毒品之時間，在初犯經觀察、勒戒或強
    制戒治執行完畢釋放五年以後，因與單純之「五年後再犯」
    之情形有別，不合於「五年後再犯」之例外規定；且因已於
    「五年內再犯」，顯見其再犯率甚高，原實施觀察、勒戒或
    強制戒治，已無法收其實效，即應回歸原則性規定，由檢察
    官逕行起訴，依該條例第10條處罰，最高法院95年度臺非字
    第134號裁判可資參照。查被告前於91年間，因施用毒品案
    件，經本院裁定令入戒治處所施以強制戒治，於92年12月6
    日執行完畢釋放，刑罰部分，經本院以92年度易字第657號
    判處有期徒刑9月確定；復於94年間，因施用毒品案件，經
    本院以94年度易字第2158號判處有期徒刑1年5月確定等情，
    有臺灣高等法院被告前案紀錄表及臺灣臺中地方法院檢察署
    刑案資料查註紀錄表各1份存卷可佐，則其於本案犯罪事實
    欄所載時、地再犯施用第二級毒品罪，雖距92年12月6日強
    制戒治執行完畢釋放後之時間，已在5年以後，惟其自92年
    12月6日起5年內已再犯施用毒品經依法訴追處罰，揆諸上開
    最高法院判決意旨，本案仍應予以依法論科，合先敘明。
三、核被告所為，係犯毒品危害防制條例第10條第2項之施用第
    二級毒品罪。被告施用毒品前之持有毒品行為，本應以持有
    論，惟持有後進而施用，其持有之低度行為應被施用之高度
    行為所吸收，故不再另論其持有毒品罪。又被告前於91年間
    ，因施用毒品案件，經本院以92年度易字第657號判處有期
    徒刑9月確定；復因竊盜案件，經本院以92年度易字第76號
    判處有期徒刑9月確定，上開2罪經定應執行刑為有期徒刑1
    年2月，於94年1月18日縮刑期滿執行完畢；復於94年間，因
    竊盜案件，經本院以94年度中簡字第1428號判處有期徒刑5
    月確定；復因施用毒品案件，經本院以94年度易字第2158號
    判處有期徒刑1年5月確定；另因竊盜案件，經本院以95年度
    易字第239號判處有期徒刑6月確定，後2案嗣經分別減為有
    期徒刑8月又15日、3月，應執行有期徒刑10月，並與上開竊
    盜案件之有期徒刑5月部分接續執行，於96年7月16日執行完
    畢之事實，有臺灣高等法院被告前案紀錄表及臺灣臺中地方
    法院檢察署刑案資料查註紀錄表各1份在卷可參，其受有期
    徒刑之執行完畢後，5年以內再故意犯本件有期徒刑以上之
    罪，為累犯，應依刑法第47條第1項之規定，加重其刑。爰
    審酌被告施用第二級毒品，經強制戒治及法院論罪科刑後，
    仍不知戒惕，一再施用，無視於毒品對於自身健康之戕害及
    國家對於杜絕毒品犯罪之禁令，不知戒除惡習，惡性非輕，
    然念及坦承犯行，態度良好，其施用毒品並無危害他人等一
    切情狀，量處如主文所示之刑，並諭知易科罰金之折算標準
    ，以資懲儆。另本件起訴書原載本案扣得第二級毒品甲基安
    非他命1包（毛重0.7公克）等語，惟查遍全卷，並無扣押物
    品清單等資料可據，本院復函詢臺中警察局第二分局，經該
    局回覆本案並未查扣毒品甲基安非他命，嗣於本院審理時，
    經公訴人當庭更正有關起訴書原載扣得第二級毒品甲基安非
    他命1包（毛重0.7公克）係屬誤載，是本案既無扣案毒品，
    即無從併為沒收之諭知，附此說明。
據上論斷，應依刑事訴訟法第273條之1第1項、第299條第1項前
段，毒品危害防制條例第10條第2項，刑法第11條前段、第47條
第1項、第41條第1項前段，判決如主文。
本案經檢察官甲○○到庭執行職務。
中    華    民    國    98    年    4     月    27    日
                  刑事第三庭    法  官  李慧瑜
以上正本證明與原本無異。
如不服本判決應於收受判決後10日內向本院提出上訴書狀，並應
敘述具體理由；其未敘述上訴理由者，應於上訴期間屆滿後20日
內向本院補提理由書（均須按他造當事人之人數附繕本）「切勿
逕送上級法院」。
                                書記官  陳青瑜
中    華    民    國    98    年    4     月    27    日
附錄論罪科刑法條
毒品危害防制條例第10條
施用第一級毒品者，處 6 月以上 5 年以下有期徒刑。
施用第二級毒品者，處 3 年以下有期徒刑。


司法院資訊處製作；財團法人民間司法改革基金會備份。
